ACORDAO-COMPLETO-2410495

ACÓRDÃO 6383/2020 ATA 18/2020 - SEGUNDA CÂMARA

VISTO, relatado e discutido recurso de reconsideração interposto pelo Instituto Brasileiro para o Desenvolvimento e Fomento Cultural, Educacional, Patrimonial, Social e Ambiental contra o Acórdão 12514/2019-TCU-Segunda Câmara.
ACORDAM os ministros do Tribunal de Contas da União, reunidos em sessão da 2ª Câmara, ante as razões expostas pela relatora, e com fundamento nos arts. 32 e 33 da Lei 8.443/1992 e na Súmula TCU 145, em:
9.1. conhecer deste recurso de reconsideração e negar-lhe provimento;
9.2.  retificar, por inexatidão material, o caput do Acórdão 12514/2019-TCU-Segunda Câmara, a fim de que passe a constar:
 "VISTOS, relatados e discutidos estes autos referentes à tomada de contas especial instaurada pelo Ministério da Cultura contra o Instituto Brasileiro para o Desenvolvimento e Fomento Cultural, Educacional, Patrimonial, Social e Ambiental e Sylvia Pariz Campos, na condição de diretora-presidente, em razão da omissão no dever de prestar contas dos recursos captados, sob a forma de doações ou patrocínios, em conformidade com a Lei 8.313/1991, para edição do livro 'A Gente Transforma'";
9.3. dar ciência desta deliberação ao recorrente, aos demais interessados e ao procurador-chefe da Procuradoria da República no Estado de São Paulo.

Recurso de reconsideração interposto contra acórdão que julgou contas irregulares, com imputação de débito e aplicação de multa.

Segunda Câmara

Ministério da Cultura (extinto).

3. Recorrente: Instituto Brasileiro para o Desenvolvimento e Fomento Cultural, Educacional, Patrimonial, Social e Ambiental - Instituto Actos (CNPJ 09.117.281/0001-31).
3.1 Responsáveis: Instituto Brasileiro para o Desenvolvimento e Fomento Cultural, Educacional, Patrimonial, Social e Ambiental - Instituto Actos (CNPJ 09.117.281/0001-31) e Sylvia Pariz Campos (CPF XXX.854.488-XX).

13.1. Ministros presentes: Aroldo Cedraz (na Presidência), Augusto Nardes, Raimundo Carreiro e Ana Arraes (Relatora).
13.2. Ministros-Substitutos presentes: Marcos Bemquerer Costa e André Luís de Carvalho.

ANA ARRAES

ministro Aroldo Cedraz.

Adoto como relatório, com pequenos ajustes, a instrução da Secretaria de Recursos, que contou com a anuência de seu corpo dirigente (peças 86 e 87) :
"INTRODUÇÃO
1.	Trata-se de recurso de reconsideração interposto pelo Instituto Brasileiro para o Desenvolvimento e Fomento Cultural, Educacional, Patrimonial, Social e Ambiental (peça 71) , representado por sua Diretora Presidente, Sylvia Pariz Campos, contra o Acórdão 12514/2019-TCU-Segunda Câmara (peça 56) , relatado pelo Ministro Aroldo Cedraz, com o seguinte teor:
ACORDAM os Ministros do Tribunal de Contas da União, reunidos em Sessão da 2ª Câmara, ante as razões expostas pelo Relator, e com fundamento nos arts. 1º, inciso I; 12, § 3º; 16, incisos I e III, alíneas a e c, 17, 19, caput; 23, incisos e III, da Lei 8.443/1992, em:
9.1. julgar irregulares as contas do Instituto Brasileiro para o Desenvolvimento e Fomento Cultural, Educacional, Patrimonial, Social e Ambiental e Sylvia Pariz Campos e condená-los, solidariamente, ao pagamento das quantias a seguir especificadas, com a fixação do prazo de 15 (quinze) dias, a contar das notificações, para comprovarem, perante o Tribunal (art. 214, inciso III, alínea 'a', do Regimento Interno do TCU) , o recolhimento da dívida aos cofres do Fundo Nacional da Cultura (FNC) , atualizada monetariamente e acrescida dos juros de mora, calculados a partir das datas discriminadas, até a data do recolhimento, na forma prevista na legislação em vigor:
	VALOR ORIGINAL (R$) 
	DATA DA OCORRÊNCIA

	90.000,00
	23/12/2010

	97.220,00
	28/12/2011

9.2. aplicar ao Instituto Brasileiro para o Desenvolvimento e Fomento Cultural, Educacional, Patrimonial, Social e Ambiental e à Sra. Sylvia Pariz Campos, individualmente, a multa de que trata o artigo 57 da Lei 8.443/1992, nos valores de R$ 36.000,00 (trinta e seis mil reais) e R$ 40.000,00 (quarenta mil reais) , respectivamente, com a fixação do prazo de 15 (quinze) dias, a contar da notificação, para comprovarem, perante o Tribunal (art. 214, inciso III, alínea 'a', do Regimento Interno) , o recolhimento das dívidas aos cofres do Tesouro Nacional, atualizadas monetariamente desde a data do Acórdão até a dos efetivos recolhimentos, se for paga após o vencimento, na forma da legislação em vigor;
9.3. autorizar, antecipadamente, caso seja requerido, o pagamento das dívidas decorrentes dos subitens 9.5 e 9.6 em até 36 (trinta e seis) parcelas mensais e consecutivas, nos termos do art. 26 da Lei 8.443/1992, c/c o art. 217 do Regimento Interno do TCU, fixando-se o vencimento da primeira parcela em 15 (quinze) dias, a contar do recebimento da notificação, e o das demais a cada 30 (trinta) dias, devendo incidir sobre cada uma os encargos devidos, na forma prevista na legislação em vigor, alertando os responsáveis que a falta de comprovação do recolhimento de qualquer parcela importará o vencimento antecipado do saldo devedor, nos termos do art. 217, § 2º, do Regimento Interno do TCU;
9.4. autorizar, desde logo, nos termos do art. 28, inciso II, da Lei 8.443/1992, a cobrança judicial das dívidas, caso não atendidas as notificações;
9.5. encaminhar cópia da presente Acórdão, bem como do Relatório e do Voto que o fundamentam, ao Procurador-Chefe da Procuradoria da República no Estado de São Paulo, com base nos artigos 16, § 3º, da Lei 8.443/1992 e 209, § 7º, do Regimento Interno-TCU, para adoção das medidas que entender cabíveis;
9.6. enviar cópia do Acórdão ao Ministério da Cultura e aos responsáveis, para ciência, informando que a presente deliberação, acompanhada do Relatório e do Voto que a fundamenta, está disponível para a consulta no , além de esclarecer que, caso requerido, o TCU poderá fornecer sem custos as correspondentes cópias, de forma impressa.
HISTÓRICO
2.	Trata-se, originariamente, de tomada de contas especial, instaurada pelo Ministério da Cultura (MinC) , contra o Instituto Brasileiro Para Desenvolvimento e Fomento Cultural, Educacional, Patrimonial, Social e Ambiental e Sylvia Pariz Campos, na condição de Diretora Presidente, em razão da omissão no dever de prestar contas dos recursos captados sob a forma de doações ou patrocínios, em conformidade com a Lei 8.313/1991 (Lei de Incentivo à Cultura) , para edição do livro 'A Gente Transforma' (PRONAC 104923) . O objetivo do projeto era 'mostrar que através da cultura é possível despertar a criatividade, resgatar a autoestima e realizar mudanças nas pessoas e na comunidade como um todo.'.
2.1.	O projeto previu edição do livro 'A Gente Transforma', com tiragem de 3.000 exemplares, tendo sido aprovado em 15/9/2010, mediante a Portaria n. 0468/2010, publicada no DOU em 16/9/2010 (peças 4-5) . Foram previstos custos administrativos e relacionados às etapas de pré-produção/ preparação, produção/execução e divulgação /comercialização, autorizando-se captação de R$ 187.220,00, liberados em duas parcelas, em 23/12/2010 e 28/12/2011 (peças 8-9) .
2.2.	Após citação dos responsáveis e análise das alegações de defesa apresentadas, o Tribunal, por meio do Acórdão 12514/2019-TCU-Segunda Câmara (peça 56) , relatado pelo ministro Aroldo Cedraz, julgou-lhes irregulares as contas, imputando-lhes débito e aplicando-lhes multa, na forma transcrita na introdução acima.
2.3.	Insatisfeito, o Instituto Brasileiro Para Desenvolvimento e Fomento Cultural, Educacional, Patrimonial, Social e Ambiental, representado por sua Diretora Presidente, Sylvia Pariz Campos, interpôs o presente recurso de reconsideração (peça 71) , requerendo a reconsideração do julgado, de modo a se permitir a impressão dos 3.000 exemplares da obra citada (peça 71, p. 2) .
ADMISSIBILIDADE
3.	Reitera-se o exame preliminar de admissibilidade (peça 72) , ratificado pela Exma. Sra. Ministra-Relatora, na peça 74, que concluiu pelo conhecimento do recurso, suspendendo-se os efeitos dos itens 9.1, 9.2 e 9.4 do Acórdão 12514/2019-TCU-Segunda Câmara, relatado pelo Ministro Aroldo Cedraz, eis que preenchidos os requisitos processuais aplicáveis à espécie.
MÉRITO
4.	Delimitação (peças 24 e 51) 
4.1.	Constituem objetos do recurso as seguintes questões: Se houve equívoco nas informações constantes do acórdão recorrido e se os recursos federais foram devidamente empregados nos objetivos do projeto (peça 71) .
5.	Acórdão recorrido, equívoco nas informações e aplicação dos recursos federais nos objetivos do projeto (peça 71) 
5.1.	O recorrente afirma ter havido equívoco nas informações constantes do acórdão recorrido, bem como terem sido os recursos federais devidamente empregados nos objetivos do projeto, impondo-se a modificação do julgado, tendo em vista os seguintes argumentos: 
	a) Houve equívoco no que tange a informações constantes do caput do acórdão recorrido, que exigem a devida correção do julgado (peça 71, p. 1-2) ;
	b) Os valores questionados nos autos foram utilizados no projeto, o que restou provado com a juntada do material final para a impressão do livro (peça 71, p. 2) ;
	c) Com os recursos financeiros recebidos foi possível remunerar todos os serviços relacionados ao projeto, como pesquisa e texto, fotografias, projeto gráfico e revisão, restando o envio do material a uma gráfica, impondo-se a permissão para impressão dos 3.000 exemplares, em homenagem ao princípio da ampla defesa (peça 71, p. 2) .
	Análise
5.2.	Os argumentos do recorrente não merecem prosperar, impondo-se apenas alteração redacional do julgado recorrido, para a correção de erro material, como se discutirá nas conclusões desta instrução. 
5.3.	De acordo com o enunciado 286 da Súmula do Tribunal de Contas da União (TCU) :
A pessoa jurídica de direito privado destinatária de transferências voluntárias de recursos federais feitas com vistas à consecução de uma finalidade pública responde solidariamente com seus administradores pelos danos causados ao erário na aplicação desses recursos.
5.4.	O recorrente não logrou êxito em comprovar a regular aplicação dos recursos federais que lhe foram repassados, não tendo trazido qualquer documento adicional ao recurso, de modo a justificar os eventuais gastos alegados e o respectivo nexo de causalidade com os recursos federais transferidos.
5.5.	É importante destacar que os recursos provenientes das doações e patrocínios previstos na Lei Rouanet devem ser depositados e movimentados em conta bancária específica, em nome do beneficiário, e a respectiva prestação de contas deve ser formalizada nos termos do regulamento da lei (Acórdão 6343/2009-TCU-Segunda Câmara, relatado pelo Ministro Augusto Sherman) .
5.6.	Mesmo a documentação apresentada pelos responsáveis em alegações de defesa (peças 44-47) e consultada novamente no decorrer desta instrução não se mostrou capaz de estabelecer o regular nexo de causalidade entre os recursos federais e as despesas realizadas. Nesse sentido, transcreve-se trecho do voto condutor da deliberação recorrida (peça 57, p. 2) :
13.	Da mesma forma, de nada adiantam os registros esparsos de uma atividade realizada em uma comunidade carente se o objeto final não foi alcançado.
14.	Com relação aos documentos acostados à Peça 47, p. 36-42, cumpre salientar que apenas um dos cinco cheques não foi emitido a favor do próprio Instituto ou da própria Sra. Sylvia Pariz Campos.
15.	A única favorecida diferente foi a empresa Rosenbaum Projetos e Decoração S/C Ltda., pelo valor de R$ 23.465,25, que é a mesma prestadora de serviços de uma das duas notas fiscais apresentadas, emitida pelo valor total de R$ 25.000,00.
16.	Além dos valores serem diferentes, observa-se que a cópia do cheque, ainda com o respectivo canhoto e sem carimbo do banco, foi tirada antes de ser descontado em uma agência bancária ou compensado, de modo que esse documento não possui legitimidade para fins de comprovação da despesa.
17.	A outra nota fiscal, no valor total de R$ 2.000,00, tendo como prestador de serviços Vitor Cesar Junior - ME, não possui relação nem com os favorecidos, nem com os valores dos cheques.
18.	Tais constatações demonstram que a referida documentação, também apresentada de forma esparsa, pois não existe uma prestação de contas organizada, não é capaz de estabelecer o necessário nexo de causalidade entre despesas realizadas e recursos captados.
5.7.	De fato, a quase totalidade da documentação apresentada pelos responsáveis é composta de registros fotográficos de atividades realizadas em comunidade carente e textos esparsos, sem clara estruturação como obra literária (peças 44-47) . 
5.8.	Os cheques apresentados somam R$ 48.465,25 (peça 47, p. 36-42) , quase todos em favor do próprio Instituto ou da respectiva presidente, em montante muito distante da quantia repassada, além de não se ter sequer registro bancário em algumas das cártulas. Por certo, sem a adequada estruturação da prestação de contas, com apresentação de extratos bancários e documentação mais robusta, mostra-se impossível ratificar os gastos, como requer a entidade.
5.9.	Cabe lembrar que o projeto previu o custeio de diversas etapas até a edição do livro 'A Gente Transforma', como pré-produção/preparação, produção/execução e elaboração/agenciamento (peça 3) . 
5.10.	Diante disso, não há que se aceitar a solicitação da parte de prover o recurso, para permitir a impressão dos 3.000 exemplares, ação que deveria ter sido realizada no tempo oportuno ou, ainda que intempestiva, com a clara demonstração do nexo de causalidade entre os gastos e os recursos repassados.
CONCLUSÃO
6.	Das análises anteriores, conclui-se que:
	a) A pessoa jurídica de direito privado destinatária de transferências voluntárias de recursos federais feitas com vistas à consecução de uma finalidade pública responde solidariamente com seus administradores pelos danos causados ao erário na aplicação desses recursos; e
	b) Os recursos provenientes das doações e patrocínios previstos na Lei Rouanet devem ser depositados e movimentados em conta bancária específica, em nome do beneficiário, e a respectiva prestação de contas deve ser formalizada nos termos do regulamento da lei.
6.1.	Assim, diante da análise empreendida acima, verifica-se que o recorrente não logrou êxito em afastar as irregularidades que lhe foram imputadas, impondo-se a manutenção do acórdão recorrido em seus exatos termos, no que concerne ao mérito.
6.2.	Por oportuno, como alertou a parte, cabe apenas a alteração do caput do item 9 do acórdão recorrido (peça 56, p. 1) , tendo em vista a referência incorreta aos fatos tratados nos presentes autos, impondo-se a retificação do julgado, por inexatidão material.
PROPOSTA DE ENCAMINHAMENTO
7.	Diante do exposto, com fundamento nos artigos 32, inciso I; e 33, da Lei 8.443/1992, submetem-se os autos à consideração superior, com posterior encaminhamento ao Ministério Público junto ao Tribunal de Contas da União e ao Gabinete do Relator, propondo:
	a)  conhecer do recurso interposto e, no mérito, negar-lhe provimento;
	b)  com fundamento no Enunciado 145 da Súmula de Jurisprudência predominante no Tribunal de Contas da União, retificar, por inexatidão material o Acórdão 12514/2019-TCU-Segunda Câmara, relatado pelo Ministro Aroldo Cedraz, relativamente ao caput do item 9, para que, onde se lê: 'VISTOS, relatados e discutidos estes Tomada de Contas Especial resultante da conversão do TC Processo 019.764/2012-0, relativo à Representação de autoria da Procuradoria da República no Município de Arapiraca-AL, versando sobre irregularidades na Prefeitura Municipal de Belo Monte/AL na execução do Programa Nacional de Alimentação Escolar (PNAE) , durante os exercícios de 2009 e 2010'; leia-se 'VISTOS, relatados e discutidos estes autos referentes à tomada de contas especial instaurada pelo Ministério da Cultura contra o Instituto Brasileiro Para Desenvolvimento e Fomento Cultural, Educacional, Patrimonial, Social e Ambiental e Sylvia Pariz Campos, na condição de Diretora Presidente, em razão da omissão no dever de prestar contas dos recursos captados sob a forma de doações ou patrocínios, em conformidade com a Lei 8.313/1991 (Lei de Incentivo à Cultura) , para edição do livro 'A Gente Transforma' (PRONAC 104923) ';
	c) comunicar a deliberação que vier a ser proferida por esta Corte ao recorrente, ao Procurador-Chefe da Procuradoria da República no Estado de São Paulo, à Secretaria Especial da Cultura e aos demais interessados."
2.	O representante do Ministério Público junto ao TCU, subprocurador-geral Paulo Soares Bugarin, assim se pronunciou (peça 88) :
	"Examina-se recurso de reconsideração interposto pelo Instituto Brasileiro para o Desenvolvimento e Fomento Cultural, Educacional, Patrimonial, Social e Ambiental (peça 71) , representado por sua Diretora Presidente, Sylvia Pariz Campos, contra o Acórdão 12514/2019-TCU-Segunda Câmara (peça 56) , mediante o qual esta Corte julgou as contas de ambos irregulares, condenando-os, solidariamente, ao recolhimento do débito apurado e aplicando-lhes, individualmente, a multa prevista no art. 57 da Lei nº 8.443/92.
Da análise efetuada pela Serur (peça 86) , constata-se que os argumentos apresentados na peça recursal não são suficientes para elidir as ocorrências apontadas nos autos e que fundamentaram a condenação imposta pelo Tribunal, sendo, por conseguinte, incapazes de alterar a deliberação recorrida.
Com efeito, o recorrente apenas faz menção a uma incorreção material na deliberação recorrida, que não afetou em nada o exame de mérito do processo, e volta a alegar que os valores arrecadados foram utilizados no projeto, 'restando o envio desse material a uma gráfica' [grifos do original]. Ao final, requer que o Tribunal reconsidere sua decisão, 'permitindo a impressão dos 3.000 mil exemplares'.
Para um melhor entendimento do que se discute nestes autos, considero oportuno reproduzir o seguinte trecho do anterior pronunciamento deste Ministério Público de Contas, acostado à peça 55:
'4. Da mesma forma, de nada adiantam os registros esparsos de uma atividade realizada em uma comunidade carente, se o objeto final não foi realizado.
5. Com relação aos documentos acostados à peça 47, p. 36-42, cumpre salientar que apenas um dos cinco cheques não foi emitido a favor do próprio Instituto ou da própria Sra. Sylvia Pariz Campos.
6. A única favorecida diferente foi a empresa Rosenbaum Projetos e Decoração S/C Ltda., pelo valor de R$ 23.465,25, que é a mesma prestadora de serviços de uma das duas notas fiscais apresentadas, emitida pelo valor total de R$ 25.000,00.
7. Além dos valores serem diferentes, observa-se que a cópia do cheque, ainda com o respectivo canhoto e sem carimbo do banco, foi tirada antes de ser descontado em uma agência bancária ou compensado, de modo que esse documento não possui legitimidade para fins de comprovação da despesa.
8. A outra nota fiscal, no valor total de R$ 2.000,00, tendo como prestador de serviços Vitor Cesar Junior - ME, não possui relação nem com os favorecidos, nem com os valores dos cheques.
9. Tais constatações demonstram que a referida documentação, também apresentada de forma esparsa, pois não existe uma prestação de contas organizada, não é capaz de estabelecer o necessário nexo de causalidade entre despesas realizadas e recursos captados.
10. Por fim, não merece acolhida a proposta dos responsáveis de publicar o livro em formato digital, uma vez que possíveis alterações no projeto original deveriam, evidentemente, ser solicitadas ao Ministério da Cultura na época própria, isto é, antes do término do prazo de execução, ocorrido em 31/12/2012, e não agora, em sede de tomada de contas especial, ao TCU.'
Desse modo, tendo em vista que a ausência de nexo de causalidade entre as despesas realizadas e os recursos arrecadados não foi descaracterizada pelo recorrente e que a impressão dos 3.000 exemplares deveria ter sido efetuada na época própria, e não agora, em sede de recurso de reconsideração, entendo que deve ser mantido o julgamento de mérito anteriormente proferido.
6.	Ante o exposto, este representante do Ministério Público de Contas manifesta-se em conformidade com a proposta de encaminhamento formulada pela Serur, no sentido de que esta Corte conheça e negue provimento ao presente recurso de reconsideração, sem prejuízo de ser retificado o item 9 do Acórdão 12514/2019-TCU-Segunda Câmara, por inexatidão material, nos termos da Súmula/TCU nº 145, na forma indicada na instrução (peça 86, p. 5-6) ."
	É o relatório.

não há.

Subprocurador-geral Paulo Soares Bugarin.

RECURSO DE RECONSIDERAÇÃO EM TOMADA DE CONTAS ESPECIAL. MINISTÉRIO DA CULTURA. RECURSOS CAPTADOS SOB A FORMA DE DOAÇÕES OU PATROCÍNIOS. LEI DE INCENTIVO À CULTURA. OMISSÃO NO DEVER DE PRESTAR CONTAS. CITAÇÃO. ALEGAÇÕES INSUFICIENTES PARA SANEAR AS IRREGULARIDADES. CONTAS IRREGULARES. NÃO APRESENTAÇÃO DE JUSTIFICATIVAS PARA A OMISSÃO. DÉBITO. MULTA. CONHECIMENTO. ARGUMENTOS RECURSAIS INCAPAZES DE ALTERAR O JUÍZO FIRMADO PELO TRIBUNAL. NÃO PROVIMENTO.

TOMADA DE CONTAS ESPECIAL (TCE)

Secretaria de Recursos (Serur).

Cuidam os autos de tomada de contas especial instaurada pelo extinto Ministério da Cultura contra o Instituto Brasileiro para o Desenvolvimento e Fomento Cultural, Educacional, Patrimonial, Social e Ambiental (Actos) e sua diretora-presidente - Sylvia Pariz Campos -, em razão de omissão no dever de prestar contas de recursos captados sob a forma de doações ou patrocínios, em conformidade com a Lei de Incentivo à Cultura, para edição do livro "A Gente Transforma", com tiragem de 3.000 exemplares.
Por meio do Acórdão 12514/2019-TCU-Segunda Câmara, esta Corte de Contas julgou irregulares as contas desses responsáveis, condenando-os solidariamente, ao débito lá apontado e aplicando-lhes multas individuais.
Inconformado, o mencionado instituto, representado por sua diretora-presidente, interpôs o recurso de reconsideração em discussão, requerendo a permissão para a impressão dos 3.000 exemplares da obra citada e a correção de erro material no julgado.
Preliminarmente, ratifico o despacho à peça 74 e conheço do recurso, eis que atendidos os requisitos de admissibilidade, gerais e específicos, nos termos dos arts. 32 e 33 da Lei 8.443/1992.
Analisados os argumentos apresentados pelo Instituto Actos, a Secretaria de Recursos (Serur) propôs conhecer do recurso e, no mérito, negar-lhe provimento. Essa proposta foi acompanhada pelo representante do Ministério Público junto ao TCU, subprocurador-geral Paulo Soares Bugarin.
Anuo a essa proposta, pelas razões que passo a expor.
Conforme ficou assentado no voto que fundamentou a decisão vergastada, Sylvia Pariz Campos e o instituto por ela presidido não apresentaram documentos hábeis a comprovar a realização do projeto de edição do livro "A Gente Transforma" e, consequentemente, a boa e regular aplicação dos recursos captados. Ademais, não apresentaram a prestação de contas, nem justificativa para essa omissão. Assim, de acordo com o entendimento firmado por este Tribunal, o Instituto Brasileiro para o Desenvolvimento e Fomento Cultural, Educacional, Patrimonial, Social e Ambiental e sua diretora-presidente foram responsabilizados solidariamente pelas irregularidades detectadas.
Desta feita, o recorrente argumenta que os valores captados foram efetivamente utilizados no projeto, mas não apresenta qualquer documento que comprove essa declaração. Tampouco traz aos autos informações que estabeleçam o necessário nexo de causalidade entre as despesas realizadas e os recursos captados; portanto, seus argumentos não podem ser acatados.
Além disso, o instituto pede autorização para impressão dos exemplares acordados com o extinto Ministério da Cultura, o que deveria ter sido feito na época apropriada, e não praticamente dez anos após a aprovação do projeto.
No que tange ao erro material indicado pelo instituto, acompanho a retificação proposta pela Serur e endossada pelo MPTCU.
	Ante o exposto, VOTO por que o Tribunal acolha a minuta de acórdão que ora submeto à deliberação do Colegiado.
TCU, Sala das Sessões Ministro Luciano Brandão Alves de Souza, em 9 de junho de 2020.
ANA ARRAES 
Relatora